【裁判字號】    97,訴,1698
【裁判日期】    980115
【裁判案由】    違反毒品危害防制條例
【裁判全文】
臺灣屏東地方法院刑事判決              97年度訴字第1698號
公  訴  人  臺灣屏東地方法院檢察署檢察官
被      告  甲○○
                    （現另案於臺灣屏東監獄竹田分監執行）
上列被告因違反毒品危害防制條例案件，經檢察官提起公訴（97
年度毒偵字第2284號），被告於準備程序期日就被訴事實為有罪
之陳述，本院合議庭裁定由受命法官獨任進行簡式審判程序，判
決如下：
    主  文
甲○○施用第一級毒品，累犯，處有期徒刑壹年。
    事  實
一、甲○○前於民國89年間因施用毒品案件，經臺灣高雄少年法
    院裁定送觀察、勒戒後，因認無繼續施用毒品之傾向，於89
    年5 月31日執行完畢釋放；又於上開觀察、勒戒執行完畢釋
    放後5 年內之92年3 月間某日起至94年10月中旬某日止因連
    續施用第一級毒品，及於93年10月間某日起至同年12月24日
    15時50分回溯72小時內某時止因連續施用第二級毒品，經本
    院以94年度訴字第871 號判決分別判處有期徒刑8 月、4 月
    ，並定應執行刑為有期徒刑1 年確定，而於95年11月21日縮
    刑期滿執行完畢，隔日出監。
二、詎甲○○仍不知戒除毒癮，復基於施用第一級毒品海洛因之
    犯意，於97年7 月22日上午某時許，在臺北縣土城市土城工
    業區附近之堤防，以將海洛因置入注射針筒內加水稀釋後持
    以注射手臂之方式，施用海洛因1 次。嗣於97年7 月24 日
    ，因警調查另案竊盜案件時，見其手臂留有針筒扎痕，遂得
    其同意採尿送驗後，其尿液呈嗎啡陽性反應，而悉上情。
三、案經臺北市政府警察局中正第二分局報請臺灣板橋地方法院
    檢察署呈請臺灣高等法院檢察署檢察長令轉臺灣屏東地方法
    院檢察署檢察官偵查起訴。
    理  由
一、按除被告所犯為死刑、無期徒刑、最輕本刑為3 年以上有期
    徒刑之罪或高等法院管轄第一審案件者外，於法院行準備程
    序進行中，被告先就被訴事實為有罪之陳述時，審判長得告
    知被告簡式審判程序之旨，並聽取當事人、代理人、辯護人
    及輔佐人之意見後，裁定進行簡式審判程序，刑事訴訟法第
    273 條之1 第1 項定有明文，本件被告所為係犯死刑、無期
    徒刑、最輕本刑為3 年以上有期徒刑以外之罪，其於準備程
    序中就被訴事實為有罪之陳述，經法官告知簡式審判程序之
    旨，並聽取公訴人、被告之意見後，本院合議庭乃裁定由受
    命法官獨任進行簡式審判程序，合先敘明。又簡式審判程序
    之證據調查，不受刑事訴訟法第159 條第1 項、第161 條之
    2 、第161 條之3 、第163 條之1 及第164 條至第170 條規
    定之限制，刑事訴訟法第273 條之2 亦定有明文，故本件審
    理依該規定，亦排除嚴格證據調查，併予敘明。
二、上揭事實，業據被告甲○○於本院審理時均坦承不諱（見本
    院卷第20頁反面、第26頁）。又被告經採尿送驗結果，確呈
    嗎啡陽性反應，此有臺灣尖端先進生技醫藥股份有限公司於
    97年8 月4 日所出具之濫用藥物檢驗報告1 紙及臺北市政府
    警察局偵辦毒品案件尿液檢體委驗單1 紙在卷可佐（以上見
    板橋地檢署97年度毒偵字第6894號卷第7 頁、第9 頁）。是
    被告上開自白核與事實相符，堪以採信。又按毒品危害防制
    條例於92年7 月9 日修正公布，自93年1 月9 日施行，其中
    第20條、第23條將施用毒品之刑事處遇程序，區分為「初犯
    」及「5 年內再犯」、「5 年後再犯」。依其立法理由之
    說明：「初犯」，經觀察、勒戒或強制戒治後，應為不起訴
    處分或不付審理之裁定；經觀察、勒戒或強制戒治執行完畢
    釋放後，「5 年內再犯」者，因其再犯率甚高，原實施之觀
    察、勒戒及強制戒治既已無法收其實效，爰依法追訴或裁定
    交付審理。至於經觀察、勒戒或強制戒治執行完畢釋放後，
    「5 年後再犯」者，前所實施之觀察、勒戒或強制戒治已足
    以遮斷其施用毒品之毒癮，為期自新及協助其斷除毒癮，仍
    適用「初犯」規定，先經觀察、勒戒或強制戒治之程序。從
    而依修正後之規定，僅限於「初犯」及「5 年後再犯」二種
    情形，始應先經觀察、勒戒或強制戒治程序。倘被告於5年
    內已再犯，經依法追訴處罰，縱其第3 次（或第3 次以上）
    再度施用毒品之時間，在初犯經觀察、勒戒或強制戒治執行
    完畢釋放5 年以後，已不合於「5 年後再犯」之規定，且因
    已於「5 年內再犯」，顯見其再犯率甚高，原實施觀察、勒
    戒或強制戒治，已無法收其實效，即應依該條例第10條處罰
    ，最高法院95年度第7 次刑事庭會議決議意旨可資參照。
    本件被告如事實欄第一部分所示，前於89年間因施用毒品案
    件，經臺灣高雄少年法院裁定送觀察、勒戒後，因認無繼續
    施用毒品之傾向，於89年5 月31日執行完畢釋放；又於上開
    觀察、勒戒執行完畢釋放後5 年內之92年3 月間某日起至94
    年10月中旬某日止因連續施用第一級毒品，及於93年10 月
    間某日起至同年12月24日15時50分回溯72小時內某時止因連
    續施用第二級毒品，經本院以94年度訴字第871 號判決分別
    判處有期徒刑8 月、4 月，並定應執行刑為有期徒刑1 年確
    定，而於95年11月21日縮刑期滿執行完畢等情，有臺灣高等
    法院被告前案紀錄表1 份附卷可按。則被告本件施用第一級
    毒品犯行，雖係在上開觀察、勒戒執行完畢釋放後5 年後所
    為，然被告在觀察、勒戒執行完畢釋放後5年 內既曾有因施
    用毒品犯罪遭法院判刑確定並執行之紀錄，縱被告本件施用
    毒品犯行之犯罪時間係在觀察、勒戒執行完畢釋放後5 年後
    ，揆諸上開決議意旨，仍得依法追訴、處罰。故本件事證明
    確，被告犯行洵堪認定，自應依法論科。
三、查海洛因係屬毒品危害防制條例第2 條第2 項第1 款所規定
    之第一級毒品，故核被告所為係犯毒品危害防制條例第10條
    第1 項之施用第一級毒品罪。被告非法持有第一級毒品海洛
    因之低度行為，已為其進而施用之高度行為所吸收，故不另
    論罪。又被告有如事實欄第一部分所示之論罪科刑執行情形
    ，其受有期徒刑執行完畢後，5 年以內故意再犯本件有期徒
    刑以上之施用第一級毒品罪，為累犯，應依刑法第47條第1
    項規定加重其刑。爰審酌被告正值青壯，身體健全卻不知謹
    慎自持而沾惹毒品，且前曾因施用毒品案件，經觀察、勒戒
    及刑之執行後，仍再犯本件之罪，足見其毫無悔意，戒癮之
    意志力甚為薄弱，惟念及其施用毒品之犯行，在本質上乃屬
    戕害自身身心健康之行為，且能坦承犯行，犯罪後之態度良
    好等一切情狀，量處如主文所示之刑，以資懲儆。
據上論斷，應依刑事訴訟法第273 條之1 第1 項、第299 條第1
項前段，毒品危害防制條例第10條第1 項，刑法第11條前段、第
47條第1項，判決如主文。
本案經檢察官李侑姿到庭執行職務
中    華    民    國    98    年    1    月    15     日
                  刑事第五庭    法  官  程士傑
以上正本證明與原本無異。
如不服本判決應於收受判決後10日內向本院提出上訴書狀，並應
敘述具體理由；其未敘述上訴理由者，應於上訴期間屆滿後20日
內向本院補提理由書（均須按他造當事人之人數附繕本）「切勿
逕送上級法院」。
中    華    民    國    98    年    1     月    15    日
                                書記官  孫秀桃
附錄論罪科刑法條：
毒品危害防制條例第10條第1 項
施用第一級毒品者，處 6 月以上 5 年以下有期徒刑。


司法院資訊處製作；財團法人民間司法改革基金會備份。
